【裁判字號】    99,易,550
【裁判日期】    990507
【裁判案由】    妨害自由
【裁判全文】
臺灣高雄地方法院刑事判決               99年度易字第550號
公  訴  人  臺灣高雄地方法院檢察署檢察官
被      告  丙○○
上列被告因妨害自由案件，經檢察官提起公訴（98年度偵字第37
255 號），本院判決如下：
    主  文
丙○○犯強制罪，處拘役參拾日，如易科罰金，以新臺幣壹仟元
折算壹日。
    事  實
一、丙○○於民國98年10月18日下午6 時10分許，騎乘陳榮裕所
    有之車牌號碼J97-921 號重型機車，在高雄縣旗山鎮○○○
    路、旗屏一路口，因與甲○○所駕駛之車牌號碼ZW-7833 號
    自小客車發生擦撞，雙方發生爭執，甲○○遂欲報警處理，
    詎丙○○竟基於妨害人行使權利之強制犯意，以強暴方式奪
    走甲○○之手機阻止其撥打電話報警。後甲○○趁隙取回手
    機後，丙○○則逕自離開現場。嗣甲○○之女友乙○○記下
    車號報警處理，而循線查獲上情。
二、案經甲○○訴由高雄縣政府警察局旗山分局報請臺灣高雄地
    方法院檢察署檢察官偵查起訴。
    理  由
一、按被告以外之人於審判外之陳述，雖不符刑事訴訟法第159
    條之1 至第159 條之4 之規定，而經當事人於審判程序同意
    作為證據，法院審酌該言詞陳述或書面陳述作成時之情況，
    認為適當者，亦得為證據；當事人、代理人或辯護人於法院
    調查證據時，知有刑事訴訟法第159 條第1 項不得為證據之
    情形，而未於言詞辯論終結前聲明異議者，視為有前項之同
    意，刑事訴訟法第159 條之5 定有明文。本件下列所引用之
    證據，均經本院依法踐行調查證據程序，公訴人及被告俱不
    爭執各該證據之證據能力，且迄至本院言詞辯論終結前，未
    就上開證據之證據能力聲明異議，復查無依法應排除其證據
    能力之情形，本院審酌上開證據之形式及取得之過程並無瑕
    疵、與待證事實具有關連性等情況，認為適當，揆諸前揭規
    定，認上開證據俱有證據能力，均得為本案之證據，合先敘
    明。
二、訊據被告丙○○固坦承有騎乘機車於上開時、地，與告訴人
    甲○○所駕自小客車發生擦撞之事實，惟矢口否認有何強制
    之犯行，辯稱：伊根本沒有拿告訴人的手機，伊當時以為告
    訴人要叫兄弟，伊說附近在救災，而伊與告訴人的車禍是很
    小的事，沒必要叫警察云云。經查：
(一)被告曾騎乘向第三人陳榮裕借用之車號J97-921 號重機車，
    於前揭時、地與告訴人所駕自小客車發生擦撞乙節，為被告
    所不否認，並據證人陳榮裕、告訴人及其同車女友乙○○證
    述無誤（見高雄縣政府警察局旗山分局高縣旗警偵移字第
    0980013894號卷《下稱警卷》第5 至13頁、臺灣高雄地方法
    院檢察署98年度偵字第37255 號卷《下稱偵卷》第6 至8 頁
    ），復有車籍查詢表1 紙在卷可稽（見警卷第22頁），堪可
    認定。又被告與告訴人發生上開交通事故後，2 人在現場發
    生口角爭執，被告以強暴手段奪走告訴人之行動電話，以阻
    止告訴人報警之事實，業據告訴人分別於警詢及偵訊中證稱
    ：伊駕駛ZW-7833 號自小客車載女友乙○○，98年10月18日
    下午6 時10分許，在高雄縣旗山鎮○○○路、旗屏一路口美
    林加油站前，與被告騎乘的車號J97-921 號重機車發生車禍
    ，被告沒有跌倒也沒有受傷，伊搖下車窗問被告有沒有事，
    被告大罵說伊怎麼開車的，伊想說不用與被告爭吵，要請保
    險公司、警察到場處理，結果被告說不用，要伊拿現金出來
    就好，伊不願意，因為伊車頭也有凹陷，伊就在車子裡拿出
    行動電話準備打110 ，被告突然搶走伊的手機，伊問被告要
    作什麼，被告說自己有喝酒，如果報警，伊就是要佔被告便
    宜，伊當時有點生氣，就下車，要將手機拿回來，伊與被告
    在馬路中間拉扯，後來伊把手機搶回來之後，被告就馬上騎
    機車走掉了，伊將車子移往路邊後就馬上打電話報警，因為
    伊女友乙○○有記下被告的車號，後來警察有找到被告讓伊
    指認。伊與被告面對面時，有聞到很濃的酒味，可能是保力
    達的味道等語（見警卷第5 至10頁、偵卷第7 頁）；證人乙○○於偵訊及本院審理中證稱：伊於案發當天坐告訴人的車
    ，要去高雄吃飯，結果在十字路口中間，被告突然騎機車衝
    出來撞上告訴人的車，告訴人搖下車窗，被告口氣很不好的
    說是告訴人開太快，伊與告訴人就跟被告說請警察來處理，
    可是被告不願意，告訴人正要拿起手機報警，被告就突然將
    手機搶走，被告說自己有喝酒，所以不要告訴人報警，可是
    告訴人堅持要請警察到場，被告就說伊與告訴人是看被告有
    喝酒，要佔被告的便宜，告訴人就與被告僵持，後來告訴人
    趁被告不注意，將手機拿回來，被告還說自己當時騎的車是
    別人的，一直說要與告訴人私下處理，後來被告趁伊與告訴
    人不注意，就騎機車走了，伊看到被告要騎機車走，就趕快
    記下被告的車號，之後告訴人將車開到路邊，就打電話報警
    等語（見偵卷第8 頁、本院99年度易字第550 號卷《下稱易
    字卷》第26至27頁），並有證人甲○○指認被告之照片2 張
    、被告所騎乘之重機車照片4 張、證人甲○○所駕自小客車
    及遭搶行動電話照片共3 張、本院公務電話紀錄、威寶電信
    公司門號申登人資料查詢、告訴人持用之行動電話於案發當
    日之通聯紀錄、高雄縣政府警察局99年4 月6 日高縣警勤字
    第0990075112號函所附該局指揮中心受理110 報案紀錄單各
    1 份、告訴人於案發當日撥打110 報案之電話錄音光碟1 片
    附卷可稽（見警卷第14至16頁、易字卷第6 至8 、20至21頁
    ）。而經本院命本院法官助理勘驗告訴人於案發當日撥打11
    0 報案之電話錄音結果，告訴人於報案當時確已提及與人發
    生車禍，並遭對方搶走行動電話之情事，有本院法官助理勘
    驗紀錄1 份足憑（見易字卷第22頁），則被告確有以強暴之
    方式，奪走告訴人之行動電話，以阻止告訴人報警之事實。
    再參以被告於警詢及偵訊中均自承：在發生本件車禍之前，
    伊於同日下午4 時許，有在旗山濟公廟裡喝保力達2 杯左右
    等語（見警卷第2 頁、偵卷第15頁），顯見被告於案發當時
    ，確因飲酒後騎乘機車肇事，懼告訴人持行動電話報警處理
    ，而為警發覺其酒後駕車之違法行為，遂強行奪走告訴人之
    行動電話，欲阻止告訴人報警無訛。是被告辯稱：伊沒有搶
    走告訴人的手機云云，顯與事實不符，無足採信。
(二)被告固以前揭情詞置辯，惟查，證人甲○○於警詢中證稱：
    伊當時打手機是按110 報案，也有讓被告看到伊是打電話報
    警，所以被告才會將伊的手機搶走，阻止伊打110 ，伊確實
    是打電話報案，而非打電話聯絡兄弟等語（見警卷第9 頁）
    ；證人乙○○於本院審理中亦證稱：在發生車禍後，伊與告
    訴人都沒有行動或言語表示要找警察以外的人來處理等語（
    見易字卷第27頁），衡諸證人甲○○、乙○○均與被告素昧
    平生，其中證人甲○○固因上開行車事故而與被告發生爭執
    ，並對被告提出本件告訴，然其遭被告奪走之行動電話，亦
    隨即取回，且事後所駕之自小客車亦已獲得保險公司理賠，
    業據證人甲○○於偵訊中供述綦詳（見偵卷第8 頁），衡情
    ，證人甲○○、乙○○均無任意誣陷被告之動機與必要，足
    認其等上開證述內容，均堪採信。被告此部分所辯，洵屬事
    後卸責之詞，委無可採。
(三)綜上所述，被告前開所辯各節，核屬臨訟圖卸飾詞，無可採
    信。本件事證明確，被告犯行洵堪認定，應予依法論科。
三、被告以強暴方式，強行奪走告訴人之行動電話，以阻止告訴
    人報警處理，自屬以強暴方式妨害告訴人行使權利，是核被
    告所為，係犯刑法第304 條第1 項強制罪。爰審酌被告與告
    訴人發生上開行車事故後，不思妥善處理後續事宜，為逃避
    自身可能涉犯酒後駕車之刑事或行政責任，以暴力方式強行
    奪走告訴人之行動電話，阻止告訴人報警處理，行為實有可
    議，惟念及被告奪走告訴人行動電話之時間尚屬短暫，亦未
    因此造成告訴人受傷，於此之前，未曾受有期徒刑以上刑之
    宣告，素行非劣，及其犯罪之動機、目的、手段、犯罪所生
    危害等一切情狀，量處如主文所示之刑，並審酌本件犯罪情
    節及被告之智識、教育程度等情，諭知易科罰金之折算標準
    ，以資懲儆。
據上論斷，應依刑事訴訟法第299 條第1 項前段，刑法第304 條
第1 項、第41條第1 項前段，刑法施行法第1 條之1 ，判決如主
文。
本案經檢察官陳俊秀到庭執行職務。
中    華    民    國    99    年    5     月    7     日
                  刑事第十七庭  法  官  毛妍懿
以上正本證明與原本無異。
如不服本判決應於收受送達後10日內向本院提出上訴書狀，並應
敘述具體理由；如未敘述上訴理由者，應於上訴期間屆滿後20日
內向本院補提理由書（均須按他造當事人之人數附繕本）「切勿
逕送上級法院」。
中    華    民    國    99    年    5     月    11    日
                                書記官  林晏光
附錄本案論罪科刑法條：
中華民國刑法第304條第1項
（強制罪）
以強暴、脅迫使人行無義務之事或妨害人行使權利者，處3 年以
下有期徒刑、拘役或3 百元以下罰金。

司法院資訊處製作；財團法人民間司法改革基金會備份。
